臺灣高等法院高雄分院刑事判決
111年度交上訴字第55號
上  訴  人  
即  被  告  余世輝


選任辯護人  宋孟陽律師
上列上訴人因過失致死案件，不服臺灣屏東地方法院110年度交
訴字第127號，中華民國111年2月21日第一審判決（起訴案號：
臺灣屏東地方檢察署109年度偵字第2336號），提起上訴，本院
判決如下：
    主  文
上訴駁回。
余世輝緩刑參年。
    事  實
一、余世輝考領有普通小型車駕駛執照，於民國108年12月20日9
    時4分許，駕駛車牌號碼D6-2637號自用小客貨車，沿屏東縣
    九如鄉九如路一段由南往北行駛，行近址設屏東縣九如鄉九
    如路一段16號之台灣中油股份有限公司東寧加油站時，明知
    汽車於快慢車道間變換車道時，應讓直行車先行，並注意安
    全距離，而依當時天候雨，日間自然光線，柏油路面乾燥、
    無缺陷，亦無障礙物，視距良好等情形，並無不能注意之情
    事，竟疏未注意即貿然自快車道向右偏行至慢車道欲右轉進
    東寧加油站，適有李玉萍騎乘車牌號碼ENJ-2675號普通重型
    機車，沿九如路一段同向直行在余世輝右後方慢車道上，疏
    未注意車前狀況且超速行駛，因余世輝所駕駛車輛變換車道
    未讓直行車先行，致同向行駛在右後方之李玉萍突見前車動
    態，為免兩車撞擊而緊急煞車，仍因超速及天雨路滑而煞停
    不及，致人車倒地並撞擊路邊護欄，受有第五頸椎骨折之傷
    害，李玉萍迭經送義大醫療財團法人義大醫院（下稱義大醫
    院）、民眾醫院、寶建醫療社團法人寶建醫院（下稱寶建醫
    院）及長庚醫療財團法人高雄長庚紀念醫院（下稱高雄長庚
    醫院）救治，仍於109年3月3日13時39分，因車禍傷及頸椎
    而須長期插管致頸部氣管嚴重狹窄，在高雄長庚醫院死亡。
二、案經李玉萍之姊李紫君、李玉萍之父李封知訴由屏東縣政府
    警察局里港分局報請臺灣屏東地方檢察署檢察官偵查起訴。
    理  由
一、檢察官、被告余世輝及辯護人於本院審判程序時，就本判決
    所引用之傳聞證據，均明示同意有證據能力（見本院卷第62
    、200、201頁），本院認此等傳聞證據之取得均具備任意性
    、合法性等情，其內容與本件待證事實具有關聯性，合於一
    般證據之採證基本條件，且證明力非明顯過低，以之作為證
    據，均屬適當，依刑事訴訟法第159條之5第1項規定，皆有
    證據能力。
二、認定犯罪事實所憑之證據及理由
　㈠被告對於本件犯罪事實於本院坦承不諱，核與證人即被害人
    李玉萍、證人即目擊者羅宗祥於警詢時證述本件道路交通事
    故發生經過之情大致相符，並有偵查報告、義大醫院109年1
    月22日診斷證明書、道路交通事故現場圖、道路交通事故調
    查報告表㈠、㈡、車輛詳細資料報表、現場及行車紀錄器暨監
    視錄影畫面截圖照片、高雄長庚醫院死亡證明書、民眾醫院
    109年6月17日(109)民眾字第098號函附李玉萍病歷及診斷證
    明書、高雄長庚醫院109年6月15日長庚院高字第1090650337
    號函附李玉萍病歷、寶建醫院109年6月30日寶建醫字第1090
    630232號函附李玉萍病歷及診斷證明書、義大醫院109年7月
    2日義大醫院字第10901152號函附李玉萍病歷及診斷證明書
    、高雄長庚醫院109年8月31日長庚院高字第1090850446號函
    、高雄長庚醫院110年7月19日長庚院高字第1100750325號函
    附醫事鑑定報告、高雄長庚醫院111年7月4日長庚院高字第1
    110650434號函附醫事鑑定報告可憑。
　㈡按汽車變換車道時，應讓直行車先行，並注意安全距離，道
    路交通安全規則第98條第1項第6款定有明文，被告自稱領有
    普通小型車駕駛執照，其對於上開規定理當知悉，被告駕車
    行駛於道路上，自應遵守上開規定，變換車道時讓直行車先
    行，而案發當時客觀上並無不能注意的情形，猶疏於注意，
    貿然自快車道向右偏行至慢車道欲右轉進加油站，被害人突
    見前方駕車輛動向因天雨路滑而煞停不及，致自行倒地終因
    傷重不治死亡，被告之駕駛行為顯有過失，且其過失行為與
    被害人之死亡結果間，確有相當因果關係，至屬明確。再參
    以交通部公路總局高雄區監理所屏澎區車輛行車事故鑑定會
    、交通部公路總局行車事故鑑定覆議會鑑定意見，分別為：
    「一、余世輝駕駛自用小客貨車，變換車道(右轉)時，未讓
    直行車先行，並未注意安全距離，為肇事主因。二、李玉萍
    駕駛普通重型機車，未注意車前狀況，並未隨時採取必要之
    安全措施，為肇事次因。」、「一、余世輝駕駛自用小客貨
    ，往右變換車道欲右轉彎，未讓直行車先行，並注意安全距
    離，為肇事主因。二、李玉萍駕駛普通重型機車，未充分注
    意車前狀況，且超速行駛致遇狀況煞車自摔，為肇事次因。
    」等情，有交通部公路總局高雄區監理所109年4月24日高監
    鑑字第1090048717號函附屏澎區0000000案鑑定意見書、交
    通部公路總局109年8月12日路覆字第1090090261號函附0000
    000案覆議意見書在卷可稽（見偵卷第37至41、213至217頁
    ），與本院上開認定相符。至被害人未注意車前狀況且超速
    行駛，雖有過失，然被害人與有過失，亦無從解免被告過失
    罪責，併此敘明。
　㈢公訴意旨雖認依卷內證據不足認本件道路交通事故與被害人
    之死亡間具有因果關係云云（見起訴書第6頁）。惟查，本
    案起訴後經原審檢附民眾醫院、寶建醫院、義大醫院、高雄
    長庚醫院所提供之被害人病歷，函請高雄長庚醫院鑑定被害
    人車禍傷害暨後續治療與死亡關聯性，鑑定結果略為：倘被
    害人車禍後接受醫療期間無其他意外發生，可能無法排除其
    氣管狹窄與車禍傷害需接受插管之處置有關等情，有高雄長
    庚醫院110年7月19日長庚院高字第1100750325號函附醫事鑑
    定報告在卷可稽（見原審卷第121、124頁），嗣經本院依辯
    護人所請向高雄長庚醫院補充鑑定，據補充鑑定結果略以：
    臨床為治療病人因車禍所受傷害而施行插管之處置，故不能
    排除病人氣管狹窄與車禍傷害需接受插管處置間因果關係，
    又貴院原送卷證資料並無其他證據可以判斷病人氣管狹窄係
    基於車禍傷害需接受插管以外之原因等情，有高雄長庚醫院
    111年7月4日長庚院高字第1110650434號函附醫事鑑定報告
    可憑（見本院卷第107至112頁）。本院衡以被害人於本件道
    路交通事故發生後經送急診就醫至死亡前，均在醫院住院或
    轉院，有前揭義大醫院、民眾醫院、寶建醫院之診斷證明書
    、高雄長庚醫院109年8月31日長庚院高字第1090850446號函
    在卷可稽（見偵卷第117、121、173、209頁），復查無被害
    人於住院或轉院期間有其他意外發生。準此，高雄長庚醫院
    之鑑定意見自屬可採，足認被害人因本件道路交通事故而死
    亡與被告之過失行為間，顯具有相當因果關係，殆無疑義，
    公訴意旨此部分所認，並不足採。
　㈣綜上所述，本件事證明確，被告過失致死犯行，堪以認定，
    應予依法論科。
三、論罪科刑
  ㈠核被告所為，係犯刑法第276條之過失致人於死罪。
　㈡公訴意旨認被告所為係犯刑法第284條前段之過失傷害罪云云
    ，尚有未洽，惟因二者基本社會事實同一，本院應予審理，
    並變更起訴法條。　
四、原審認被告罪證明確，因而變更起訴法條適用刑法第276條
    ，刑法施行法第1條之1第1項規定，並以行為人之責任為基
    礎，審酌被告駕車行經本案事故路口欲右轉進加油站時，竟
    未禮讓被害人之直行車先行，並注意安全距離，即貿然右轉
    ，導致本件車禍發生，被害人因車禍而死亡，被告所為造成
    無可挽救之遺憾，並使被害人家屬痛失至親、天人永隔，被
    告所為應予非難。且被告犯罪後仍矢口否認犯行，亦未與被
    害人家屬達成和解，賠償其等所受之損失，犯後態度不佳（
    被告已於本院審理期間坦認犯行並賠償）。佐以告訴代理人
    所稱請從重量刑之意見，及考量被害人有超速、被告為肇事
    主因與被害人為肇事次因之過失程度，暨被告自稱高中畢業
    ，從事水電，一人獨居，自己賺自己花之家庭生活狀況等一
    切情狀，量處有期徒刑1年。經核原判決已就刑法第57條揭
    示之各種量刑條件妥為斟酌，認事用法均無違誤，量刑亦稱
    允當，尚無失輕、過重或違反比例原則、平等原則之情形。
    被告否認犯過失致死罪而提起上訴，惟查，原審係依憑被告
    之供述、被害人及證人羅宗祥之證述，參酌被害人之就醫資
    料、高雄長庚醫院醫事鑑定報告及其他相關證據資料，以為
    論斷，就被告所為何以構成過失致死罪，已詳加說明，且量
    刑亦妥適，故被告具狀上訴否認犯罪，嗣於審理中坦認犯罪
    ，指稱量刑太重，而指摘原判決不當，為無理由，應予駁回
    。
五、被告前曾因故意犯罪受有期徒刑以上刑之宣告，於77年4月2
    2日執行完畢後迄今未曾因故意犯罪受有期徒刑以上刑之宣
    告乙情，有臺灣高等法院被告前案紀錄表在卷可憑，此次係
    屬偶發過失犯，而被告於本院審理期間已依臺灣屏東地方法
    院111年度屏簡字第246號民事判決對被害人之父李封知賠償
    損害，有該民事判決、郵政跨行匯款申請書及本院電話查詢
    紀錄單在卷可稽，被告既願坦認犯罪且未對上開民事判決提
    起上訴並已賠償，堪認其經此論罪科刑之教訓，當知警惕，
    應無再犯之虞，本院認被告犯本件之罪所宣告之刑，以暫不
    執行為適當，爰依刑法第74條第1項第2款規定，宣告緩刑3
    年。
據上論結，應依刑事訴訟法第368條，刑法第74條第1項第2款，
判決如主文。
本案經檢察官廖維中提起公訴，檢察官葉麗琦到庭執行職務。　
中　　華　　民　　國　　111 　年　　12　　月　　7 　　日
                  刑事第九庭    審判長法  官  莊崑山
                                      法  官  惠光霞
                                      法  官  林家聖
以上正本證明與原本無異。
如不服本判決應於收受本判決後20日內向本院提出上訴書狀，其
未敘述上訴理由者，並得於提起上訴後20日內向本院補提理由書
狀（均須按他造當事人之人數附繕本）「切勿逕送上級法院」。
中　　華　　民　　國　 111　　年　　12 　　月　　7　　日
                                      書記官  王秋淑　　
附錄本判決論罪科刑法條：　
中華民國刑法第276條
因過失致人於死者，處5年以下有期徒刑、拘役或50萬元以下罰
金。